【裁判字號】    98,訴,2202
【裁判日期】    980922
【裁判案由】    護照條例
【裁判全文】
臺灣板橋地方法院刑事判決              98年度訴字第2202號
公  訴  人  臺灣板橋地方法院檢察署檢察官
被      告  甲○○
選任辯護人  李富湧律師
上列被告因護照條例案件，經檢察官提起公訴（97年度偵字第32
601 號），被告於本院準備程序進行中就被訴事實為有罪之陳述
，經本院合議庭裁定由受命法官獨任進行簡式審判程序，判決如
下：
    主  文
甲○○共同將護照交付他人以供他人冒名使用，處有期徒刑陸月
，如易科罰金，以新臺幣壹仟元折算壹日。緩刑年，緩刑期間
付保護管束，並應於緩刑期間，向檢察官指定之政府機關、政府
機構、行政法人、社區或其他符合公益目的之機構或團體，提供
陸拾小時之義務勞務。
    事  實
一、甲○○於民國96年4 月初之某日，受真實年籍不詳與之具有
    犯意聯絡之香港地區成年友人「游美金」之託，代為收購中
    華民國護照，甲○○乃於臺北縣林口鄉○○○路○ 段190 巷
    5 弄3 號5 樓之1 住處，委請與之具有犯意聯絡之蕭宗成（
    另案經臺灣彰化地方法院以98年度簡字第312 號判決判處有
    期徒刑6 月確定）提供自己及其不知情之妻李雅雯兩人身分
    證、照片與甲○○，甲○○再委由不知情之梁美麗代為辦妥
    取得蕭宗成、李雅雯之中華民國護照後，甲○○乃再指示梁
    美麗將上開護照寄至香港地區與真實年籍不詳，同具犯意聯
    絡之成年人「蔡政賢」，再由「蔡政賢」另轉交予所屬具共
    同犯意之犯罪集團成年成員支使。待該犯罪集團中真實年籍
    不詳之成員「林自強」取得前開兩本護照後，旋即安排另兩
    名真實姓名年籍不詳之大陸地區人民，計畫由其等先自香港
    搭機飛往越南，再藉冒用上述蕭宗成、李雅雯護照轉機之方
    式偷渡至澳洲，「林自強」並於不詳時間，在香港地區某處
    ，將上開蕭宗成、李雅雯之護照交付與其中2 名大陸地區人
    民自行保管，並指示對前開交付情事不知情之乙○○於96年
    5 月7 日至香港地區之機場與之會合後一同搭機入境越南。
    嗣於同日乙○○與該2 名大陸地區人民在越南機場辦理轉機
    時，終經越南境管人員發覺有異，經外交途徑轉知我國後，
    始由員警循線查得上情。
二、案經內政部警政署航空警察局移送臺灣桃園地方法院檢察署
    檢察官呈請臺灣高等法院檢察署檢察長核轉臺灣板橋地方法
    院檢察署檢察官偵查起訴。
    理  由
一、中華民國憲法第4 條明文：「中華民國領土，依其固有之疆
    域，非經國民大會之決議，不得變更之。」而國民大會亦未
    曾為變更領土之決議。又中華民國憲法增修條文第11條復規
    定：「自由地區與大陸地區間人民權利義務關係及其他事務
    之處理，得以法律為特別之規定。」且臺灣地區與大陸地區
    人民關係條例第2 條第2 款更指明：「大陸地區：指臺灣地
    區以外之中華民國領土。」揭示大陸地區仍屬我中華民國之
    領土；該條例第75條復規定：「在大陸地區或在大陸船艦、
    航空器內犯罪，雖在大陸地區曾受處罰，仍得依法處斷。但
    得免其刑之全部或一部之執行。」據此，大陸地區現在雖因
    事實上之障礙為我國主權所不及，但在大陸地區犯罪，仍應
    受我國法律之處罰，即明示大陸地區猶屬我國領域，並未對
    其放棄主權，最高法院89年度臺非字第94號、90年度臺上字
    第705 號判決可資參照；而香港已自86年7 月1 日起回歸中
    國，揆諸上開說明，亦屬我國領域自明。又犯罪之行為或結
    果，有一在中華民國領域內者，為在中華民國領域內犯罪，
    刑法第4 條亦有明文。查證人乙○○於本院審理中具結證稱
    ：「護照都是個人保管，我只有在越南轉機時，他們（即大
    陸地區冒用護照人士）才把護照交給我，我當時是跟每個人
    收他們所持的護照」、「我跟大陸人在香港的機場見面」、
    「我到香港機場時他們都已經CHECK-IN了」、「林自強沒有
    跟我一起去越南」、「林自強交給我我的香港到越南的登機
    證、機票，大陸人的部分應該沒有交給我」等語，足認在香
    港登機前，該4 名大陸地區人民其中2 人應已取得蕭宗成、
    李雅雯之護照，況衡情大陸地區人民由大陸進入香港並無須
    提出護照，協助渠等偷渡之犯罪集團成員為避免護照於自香
    港搭機出境前途中遺失或遭查緝之風險，自應係於香港登機
    前未久始交付護照與該2 名大陸地區人民持有方屬合理，從
    而，本案將護照交付他人以供他人冒名使用之此項屬構成要
    件要素之交付行為犯罪實行地既發生於香港地區，揆諸前揭
    說明，本院對之自有刑事案件審判權，合先敘明。
二、本案被告甲○○所犯係死刑、無期徒刑、最輕本刑為三年以
    上有期徒刑以外之罪，且非高等法院管轄之第一審案件，其
    於準備程序中就被訴事實為有罪之陳述，經本院告知簡式審
    判程序之旨，並聽取公訴人、被告、辯護人之意見後，經合
    議庭裁定由受命法官獨任進行簡式審判程序，合先敘明。
三、上開犯罪事實，業據被告於本院準備程序與審理時坦承不諱
    ，核與證人乙○○於本院審理中具結證述、證人蕭宗成、梁
    美麗於警詢之陳述及偵查中具結證述情節相符，此外復有卷
    內之外交部領事事務局96年7 月10日領一字第0965117303號
    函及蕭宗成、李雅雯二人之入出境紀錄在卷可稽，得證前開
    被告出於任意性之自白確與事實相符，足為事實認定之依據
    ，綜上所述，本案事證明確，被告犯行堪予認定，應依法論
    科。
四、核被告所為，係犯護照條例第24條第3 項之將護照交付他人
    供他人冒名使用罪。被告與游美金、蕭宗成、蔡政賢、林自
    強，及其他真實姓名年籍不詳之集團成年成員間，就前開將
    護照交付他人供他人冒名使用之行為俱存有犯意聯絡及行為
    分擔，皆為共同正犯。茲審酌被告之素行、品行、智識程度
    、生活狀況、犯罪之動機、目的、手段、所生之損害及犯罪
    後坦承犯行等一切情狀，量處如主文所示之刑，並諭知易科
    罰金之折算標準。又本件被告將護照交付他人以供他人冒名
    使用之行為時間，雖被告及證人等均無法確認，惟護照既於
    香港機場登機前未久始交付前揭大陸地區人民持有此一推論
    較符事理已見前述，該等大陸地區人士自香港搭機前往越南
    後，又係於96年5 月7 日在越南機場辦理轉機時遭查獲，依
    一般經驗法則，衡以自香港搭機至越南所需之時間及轉機應
    甚短暫此點，當可認定本件交付護照之行為時間應於96年4
    月24日之後，故難認被告合於中華民國96年罪犯減刑條例第
    2 條之規定要件，爰不予減刑。末查，被告前未曾因故意犯
    罪受有期徒刑以上之徒刑宣告，有臺灣高等法院被告前案紀
    錄表1 份在卷可憑，其雖犯本案不法，然亦念及被告在犯罪
    後態度相當良好，於本院審判程序中就相關所詢能均能坦承
    ，可見其犯罪後確具悔意，本院審酌被告歷此偵審程序及科
    刑教訓後，當已確知其非，信無再犯之虞，認原審對其宣告
    之刑以暫不執行為適當，爰依刑法第74條第1 項第1 款規定
    ，併予諭知緩刑期間3 年，以啟自新；另依被告於審判中之
    請求，考量被告雖得暫免徒刑執行，然命其於公益團體中提
    供必要勞務服務，信應能使其於此等過程中重新習得恪守法
    治之正確態度，更足令被告心存警惕，爰再命被告另應向檢
    察官指定之政府機關、政府機構、行政法人、社區或其他符
    合公益目的之機構或團體，提供60小時之義務勞務，期勉被
    告貢獻所長，並於緩刑期內付保護管束，勵其自新，並冀後
    效。
據上論斷，應依刑事訴訟法第273 條之1 第1 項、第299 條第1
項前段，護照條例第24條第3 項，刑法第11條前段、第28條、第
41條第1 項前段、第74條第1 項第1 款、第2 項第5 款、第93條
第1 項第2 款，判決如主文。
本案經檢察官蘇振文到庭執行職務。
中    華    民    國    98    年    9     月    22    日
                  刑事第五庭  法  官  盧軍傑
上列正本證明與原本無異。
如不服本判決，應於判決送達後10日內敘明上訴理由，向本院提
出上訴狀 (應附繕本) ，上訴於臺灣高等法院。其未敘述上訴理
由者，應於上訴期間屆滿後20日內向本院補提理由書「切勿逕送
上級法院」。
                              書記官  周玉茹
中    華    民    國    98    年    9     月    22    日
附錄本案論罪科刑法條全文：
護照條例第24條
偽造、變造護照足以生損害於公眾或他人者，處5 年以下有期徒
刑，併科新臺幣50萬元以下罰金。
行使前項文書者，亦同。
將護照交付他人或謊報遺失以供他人冒名使用者，處5 年以下有
期徒刑、拘役或科或併科新臺幣10萬元以下罰金。


司法院資訊處製作；財團法人民間司法改革基金會備份。
